【裁判字號】    98,訴,1621
【裁判日期】    981223
【裁判案由】    毒品危害防制條例
【裁判全文】
臺灣高雄地方法院刑事判決              98年度訴字第1621號
公  訴  人  臺灣高雄地方法院檢察署檢察官
被      告  丙○○
                    （現於臺灣高雄第二監獄受刑中）
上列被告因違反毒品危害防制條例案件，經檢察官提起公訴（98
年度毒偵字第4955號），被告就被訴事實為有罪之陳述，經本院
合議庭裁定由受命法官獨任進行簡式審判程序，本院判決如下：
    主  文
丙○○施用第一級毒品，累犯，處有期徒刑拾壹月，扣案第一級
毒品海洛因壹包（含包裝袋，袋內海洛因驗後淨重零點壹零陸公
克），沒收銷燬之；又施用第二級毒品，累犯，處有期徒刑伍月
。應執行有期徒刑壹年貳月，扣案第一級毒品海洛因壹包（含包
裝袋，袋內海洛因驗後淨重零點壹零陸公克），沒收銷燬之。
    事實及理由
一、犯罪事實：丙○○前因施用毒品案件，於送觀察、勒戒後，
    認有繼續施用毒品之傾向，經本院以90年度毒聲字第7510號
    裁定令入戒治處所施以強制戒治，於民國91年5 月16日停止
    戒治（續入監執行），並付保護管束，後於91年12月16日保
    護管束期滿，上開停止戒治之處分未經撤銷視為執行完畢。
    其於上開強制戒治執行完畢釋放後5 年內，復於96年9 月間
    某日起至同年11月23日止，因施用毒品案件，經本院以97年
    度審訴字第520 號判處有期徒刑5 月確定，甫於98年5 月27
    日縮刑期滿執行完畢。詎其仍不知悔改及戒除毒癮，又基於
    施用第一級毒品海洛因之犯意，於98年7 月2 日14時許，在
    其高雄縣鳳山市○○路268 之8 號6 樓住處，以將海洛因加
    水稀釋後以針筒注射之方式，施用第一級毒品海洛因1 次；
    另基於施用第二級毒品甲基安非他命之犯意，於98年7 月3
    日16時10分為警採尿前回溯24小時內某時（不含警公權力拘
    束時間），在不詳處所，施用第二級毒品甲基安非他命1 次
    。嗣於98年7 月3 日14時45分許，在高雄縣鳥松鄉○○路9
    巷6 號前，經警見其形跡可疑上前盤查，並當場扣得其所有
    之第一級毒品海洛因1 包（含包裝袋，袋內海洛因驗前淨重
    0. 116公克，驗後淨重0.106 公克），復經警採其尿液送驗
    後，檢驗結果呈嗎啡及甲基安非他命陽性反應，而查悉上情
    。案經高雄縣政府警察局甲○分局報請臺灣高雄地方法院檢
    察署檢察官偵查起訴。
二、認定事實所憑之證據：
  (一)被告丙○○於本院審理時之自白（見院二卷第19、29頁）。
  (二)尿液採證檢驗對照表、台灣檢驗科技股份有限公司98年8 月
    25日濫用藥物尿液檢驗報告各1 份（見警卷第12頁、偵一卷
    第9 頁）。
  (三)扣押筆錄、扣押物品目錄表各1 份、照片4 幀（見警卷第5
    至7 頁、第9 至11頁）、高雄市立凱旋醫院98年9 月5 日濫
    用藥物成品檢驗鑑定書1 份（見偵一卷第13頁）。
  (四)刑案資料查註紀錄表、全國施用毒品案件紀錄表、臺灣高等
    法院被告前案紀錄表各1 份。
三、查毒品危害防制條例於92年7 月9 日修正公布，自93年1 月
    9 日施行，其中第20條、第23條將施用毒品之刑事處遇程序
    ，區分為「初犯」及「5 年內再犯」、「5 年後再犯」。依
    其立法理由之說明：「初犯」，經觀察、勒戒或強制戒治後
    ，應為不起訴處分或不付審理之裁定；經觀察、勒戒或強制
    戒治執行完畢釋放後，「5 年內再犯者」，因其再犯率甚高
    ，原實施之觀察、勒戒及強制戒治既已無法收其實效，爰依
    法追訴或裁定交付審理。至於經觀察、勒戒或強制戒治執行
    完畢釋放後，「5 年後再犯」者，前所實施之觀察、勒戒或
    強制戒治已足以遮斷其施用毒品之毒癮，為期自新及協助其
    斷絕毒癮，仍適用「初犯」規定，先經觀察、勒戒或強制戒
    治之程序。從而依修正後之規定，僅限於「初犯」及「5 年
    後再犯」2 種情形，始應先經觀察、勒戒或強制戒治程序。
    倘被告於5 年內已再犯，經依法追訴、處罰，縱其第3 次（
    或第3 次以上）再度施用毒品之時間，在初犯觀察、勒戒或
    強制戒治執行完畢釋放5 年以後，已不合於「5 年後再犯」
    之規定，且因已於「5 年內再犯」，顯見其再犯率甚高，原
    實施觀察、勒戒或強制戒治，已無法收其實效，即應依該條
    例第10條處罰（最高法院95年5 月9 日第7 次刑事庭會議決
    定參照）。經查，被告前因施用毒品案件，於送觀察、勒戒
    後，認有繼續施用毒品之傾向，經本院以90年度毒聲字第75
    10號裁定令入戒治處所施以強制戒治，於91年5 月16日停止
    戒治（續入監執行），並付保護管束，後於91年12月16日保
    護管束期滿，上開停止戒治之處分未經撤銷視為執行完畢。
    其於上開強制戒治執行完畢釋放後5 年內，復於96年9 月間
    某日起至同年11月23日止，因施用毒品案件，經本院以97年
    度審訴字第520 號判處有期徒刑5 月確定，甫於98年5 月27
    日縮刑期滿執行完畢等情，有臺灣高雄地方法院檢察署檢察
    官92年度戒毒偵字第98號不起訴處分書、刑案資料查註紀錄
    表、全國施用毒品案件紀錄表、臺灣高等法院被告前案紀錄
    表各1 份在卷可憑。是被告於強制戒治執行完畢釋放後5 年
    內既曾再犯施用毒品犯行，且經法院判處罪刑確定，則被告
    再犯本案施用第一、二級毒品犯行，即非屬毒品危害防制條
    例第20條第3 項所定「5 年後再犯」之情形，自應依法追訴
    、處罰，合先敘明。
四、按海洛因係毒品危害防制條例第2 條第2 項第1 款所規定之
    第一級毒品，甲基安非他命係同條項第2 款所規定之第二級
    毒品，均不得非法持有、施用。核被告所為，係犯毒品危害
    防制條例第10條第1 項之施用第一級毒品罪及同條第2 項之
    施用第二級毒品罪。其持有第一、二級毒品後進而施用，其
    持有之低度行為，應為施用之高度行為所吸收，不另論罪。
    被告所犯上述施用第一級及第二級毒品2 罪，犯意各別，行
    為互殊，應予分論併罰。查被告前因施用毒品案件，經本院
    以97年度審訴字第520 號判處有期徒刑5 月確定，甫於98年
    5 月27日縮刑期滿執行完畢，有臺灣高等法院被告前案紀錄
    表1 份在卷可按，其受徒刑之執行完畢，5 年以內故意再犯
    有期徒刑以上之上開2 罪，均為累犯，均應依法加重其刑。
    爰審酌被告前有違反肅清煙毒條例、麻醉藥品管理條例、毒
    品危害防制條例等前科，有臺灣高等法院被告前案紀錄表1
    份附卷可稽，素行非佳，又因施用毒品案件，曾經觀察、勒
    戒及強制戒治，仍未戒絕毒品，再犯本件施用毒品犯行，顯
    見其無悔改之意，意志不堅，有失政府制定毒品危害防制條
    例之立法美意，本不宜寬貸。惟念其施用毒品乃自戕一己之
    身體健康，所為尚未害及他人，犯後於本院審理時坦承犯行
    之態度及其犯罪之動機、目的、手段、智識程度國中畢業、
    生活狀況暨公訴人對本案科刑範圍之意見（定應執行刑有期
    徒刑1 年2 月）等一切情狀，分別量處如主文所示之刑，並
    定其應執行刑。扣案第一級毒品海洛因1 包〔包裝袋殘留極
    微量之海洛因而無法析離，連同袋內毒品併沒收銷燬（臺灣
    高等法院96年法律座談會刑事提案第18號研討意見參照），
    袋內海洛因驗後淨重0.106 公克〕，爰依毒品危害防制條例
    第18條第1 項前段規定，不問屬於犯人與否，予以宣告沒收
    銷燬之。至鑑驗耗用之毒品，既已滅失，自無庸宣告沒收銷
    燬，附此敘明。
據上論斷，應依刑事訴訟法第273 條之1 第1 項、第284 條之1
、第299 條第1 項前段、第310 條之2 、第454 條第1 項，毒品
危害防制條例第10條第1 項、第2 項、第18條第1 項前段，刑法
第11條、第47條第1 項、第51條第5 款，判決如主文。
本案經檢察官乙○○到庭執行職務。
中    華    民    國    98    年    12    月    23    日
                  刑事第五庭  法  官  林永村
以上正本係照原本作成。
如不服本判決應於收受本判決後10日內向本院提出上訴書狀，並
應敘述具體理由，如未敘述上訴理由者，應於上訴期間屆滿後20
日內補提理由書狀於本院（均須按他造當事人之人數附繕本）「
切勿逕送上級法院」。
中    華    民    國    98    年    12    月    23    日
                              書記官  王珮樺
附錄本判決論罪科刑法條：
毒品危害防制條例第10條：
施用第一級毒品者，處6月以上5年以下有期徒刑。
施用第二級毒品者，處3年以下有期徒刑。


司法院資訊處製作；財團法人民間司法改革基金會備份。
